【裁判字號】    89,自,209
【裁判日期】    900110
【裁判案由】    詐欺
【裁判全文】
臺灣士林地方法院刑事判決                          八十九年度自字第二九號
    自  訴  人  丁○○
    被      告  乙○○
右列被告因詐欺案件，經自訴人提起自訴，本院判決如左：
    主  文
乙○○意圖為自己不法之所有，以詐術使人將本人之物交付，處有期徒刑伍月。
    事  實
一、乙○○意圖為自己不法之所有，於民國八十四年八月二十五日，在台北市○○街
    二巷二十之十三號丁○○經營之店內，佯以參加丁○○召集，連會首共二十五人
    ，每人每會新台幣（以下同）三萬元，於每月二十五日開標之互助會二會，並於
    同年九月二十五日時第二次開標時，以五千五百元之標金標得其中一會，丁○○
    不疑有詐，乃交付乙○○會款五十九萬九千元，惟乙○○於取得前開會款後，即
    拒繳死會會款，經丁○○催繳，乙○○竟否認有參與合會及收受會款情事，丁○○始知受騙。
二、案經自訴人丁○○提起自訴。
    理  由
一、訊據被告乙○○矢口否認有前揭參與自訴人召集之合會及詐欺犯行，辯稱：是杜
    麗華假冒被告之名義跟會，會款亦是由杜麗華取走，伊並無詐欺云云。經查，右
    揭犯罪事實業據自訴人自訴甚詳，且被告確有參加自訴人召集之前揭互助會二會
    ，會單編號為十二、十三，此有自訴人所提儲蓄互助會單影本一紙在卷可憑，再
    被告曾於前揭互助會開會時到場投標，並得標等情，亦據證人即戊○○、丙○○
    到庭結證無訛（詳本院八十九年十一月十三日訊問筆錄），雖證人戊○○陳稱被
    告得標之時間係在八十六年九月間，與自訴人所述被告得標之日期不符，惟因證
    人於到庭作證時，距前開被告得標日期已逾五年，縱其所述日期有誤，亦屬常情
    ，尚難因此即謂證人戊○○所證不可採，且證人二人與被告既無怨隙，亦無故意
    陷害被告之理。另外，證人甲○○雖到庭證稱伊有幫杜麗華把會款轉交給陳秀幸
    ，伊先生跟杜麗華的先生是從小就認識的好朋友，伊那邊靠近站牌交通比較方便
    ，所有杜麗華要交的會錢及要給她媽媽的勞保單，都放在我那邊。惟證人甲○○
    亦稱伊沒有問她（指杜麗華）這到底是誰跟的會，她只有跟伊說這是會錢，寄放
    在伊那邊，會頭會過來收，故單憑證人甲○○所述，尚難證明本件合會是由杜麗
    華所參加。又依自訴人所提以華南商業銀行城東分行為付款人，發票日八十四年
    九月二十九日，面額五十一萬四千五百元之支票，雖係由杜麗華背書後領款，惟
    被告既以其自己名義參加自訴人召集之互助會，且參與投標而得標，並由自訴人
    交付會款，則縱其將取得之得標款交予杜麗華使用，亦係其與杜麗華間之另一法
    律關係，尚難因此即免除其應負之會助會會員責任。
二、被告既以其自己之名義參加自訴人召集之互助會，並標得會款後，竟否認其有入
    會及得標，並拒繳死會之會款，其主觀上顯有為自己不法所有之意圖甚明。核被
    告所為係犯刑法第三百三十九條第項之詐欺取財罪。爰審酌被告之品行，犯罪之
    動機、目的係為取財，所詐取之金額近六十萬元，對自訴人之生計影響甚大及犯
    罪後仍未賠償自訴人之損害等一切情狀，量處如主文所示之刑示懲。
據上論斷，應依刑事訴訟法第三百四十三條、第二百九十九條第一項前段、刑法第三
百三十九條第一項，罰金罰鍰提高標準條例第一條前段，判決如主文。
中    華    民    國      九十        年      一        月      十      日
                        臺灣士林地方法院刑事第二庭
                                          法  官
右正本證明與原本無異。
如不服本判決，應於判決送達後十日內，向本院提出上訴狀。
                                          書記官
中    華    民    國      八十        年              月              日
附錄本案論罪科刑法條全文
刑法第三百三十九條第一項
意圖為自己或第三人不法之所有，以詐術使人將本人或第三人之物交付者
，處五年以下有期徒刑、拘役或科或併科一千元以下罰金。


司法院資訊處製作；財團法人民間司法改革基金會備份。
